【裁判字號】    98,易,3174
【裁判日期】    981231
【裁判案由】    詐欺
【裁判全文】
臺灣臺北地方法院刑事判決              98年度易字第3174號
公  訴  人  臺灣臺北地方法院檢察署檢察官
被      告  丙○○
上列被告因詐欺案件，經檢察官提起公訴（98年度偵字第21994
號），本院判決如下：
    主  文
丙○○幫助意圖為自己不法之所有，以詐術使人將本人之物交付
，處拘役參拾日，如易科罰金，以新臺幣壹仟元折算壹日。緩刑
貳年，並應於緩刑期間內向被害人乙○○支付新台幣陸仟伍佰肆
拾參元、向被害人甲○○支付新臺幣貳萬參仟肆佰伍拾陸元。
    事    實
一、丙○○可預見將自己所有之金融卡及提款密碼等金融帳戶資
    料提供他人時，有供不法詐騙份子利用，而幫助他人為財產
    犯罪之虞，因失業已久，於民國98年7 月23日見當日中國時
    報刊登有「日發檳榔批發誠徵送貨人員收費人員」之徵人廣
    告，即以自己所有0000000000號行動電話撥打該廣告所載之
    0000000000號行動電話，詢問有關應徵事宜，經某真實姓名
    、年籍均不詳之成年男子告以需提供自己之中國信託銀行帳
    戶作為收款使用後，因自己之前所申辦之中國信託商業銀行
    新店分行（址設臺北縣新店市○○路○ 段6 號，下稱中國信
    託銀行）帳號第000000000000000 號帳戶業已停用許久，隨
    即前往中國信託銀行辦理金融卡恢復正常使用之事宜，再以
    行動電話與該男子聯絡，雙方約定見面地點後，竟基於幫助
    詐欺取財之不確定故意，於當日下午2 時許在臺北縣板橋市
    ○○路某處，將其前述銀行帳戶之金融卡及提款密碼，交付
    與該男子使用，而容任他人使用上開帳戶為詐欺取財之犯行
    ，予以幫助之。嗣該姓名、年籍不詳之人即基於意圖為自己
    不法所有之犯意：(一)於98年7 月29日下午9 時許，以電話向
    乙○○佯稱：係購物網站服務人員，其於網路購物之付款方
    式有誤，必須至自動櫃員機辦理變更云云，致乙○○陷於錯
    誤，於同日下午9 時2 分許，依指示前往新竹市清華大學內
    郵局操作自動櫃員機，轉帳新臺幣（下同）6,543 元至上開
    丙○○所申辦之中國信託銀行新店分行帳戶內；(二)於98年7
    月29日下午8 時42分許，以電話向甲○○佯稱：係國泰世華
    銀行總行服務人員，其ATM 交易方式因作業疏失，誤植為分
    期付款，需立即至自動櫃員機設定更改云云，致甲○○陷於
    錯誤，依其指示於臺北縣中和市○○路167 巷18號全家便利
    商店內操作自動櫃員機，於同日晚上9 時15分，轉帳23,456
    元至上開丙○○所申辦之前述銀行帳戶內。後因乙○○、甲○○發覺受騙，報警循線查知上情。
二、案經臺北縣政府警察局新店分局報告臺灣臺北地方法院檢察
    署檢察官偵查起訴。
    理    由
一、程序事項：
    本件被告丙○○對於檢察官起訴書證據清單所提人證、物證
    之證據能力均不加以爭執，而本院審核該等證據資料作成之
    情況，亦無不不適當之情形，則該等證據資料自有證據能力
    ，合先敘明。
二、認定犯罪事實之證據與理由：
    上述事實，業據被告丙○○於本院審理時坦承不諱，供承：
    「（問：你的帳戶開戶很久了？）之前還有讀書時開戶的，
    後來因為沒有在做事就沒有使用了。當天我去銀行時，好像
    提款卡也不能使用了，行員叫我去辦理可以正常使用提款卡
    。（問：你交付帳戶時，帳戶餘額？）約剩170 幾元或190
    幾元。（問：你提供帳戶時候，有無想過有可能會被拿去詐
    欺？）我有想過這個問題，我有問對方為何要我提供提款卡
    ，對方說要查明我的帳戶，我當時是急著想要找工作，所以
    還是交付，當時我沒有工作已經1 年多了。」等語，並提出
    中國時報分類廣告版及遠傳電信公司通話明細表為證；而被
    害人遭詐騙之經過，亦據證人乙○○、甲○○於警詢時證述
    屬實，並提出自動櫃員機交易明細表為證；又系爭帳戶為被
    告所申辦，乙○○、甲○○遭詐騙款項有匯入系爭帳戶後遭
    提領一空等情，亦有中國信託銀行帳戶開戶資料、歷史交易
    查詢報表等件在卷可稽。另依一般經驗，於郵局或銀行等金
    融機構開設存款帳戶暨請領存摺及金融卡，係供個人從事社
    會經濟活動流通資金之用，具有專屬性。況利用他人帳戶從
    事詐欺犯行，早為傳播媒體廣為報導，被告為相當智識程度
    之成年人，自可預見提供金融帳戶之金融卡、密碼等物供他
    人使用，可能幫助詐欺犯既遂詐欺犯行並逃避查緝，被告竟
    仍告知之，其有縱有人以其金融帳戶實施詐欺犯罪，亦不違
    背其本意之幫助詐欺不確定故意甚明。綜此，由前述證人證
    詞及相關書證等補強證據，足資擔保被告之自白核與事實相
    符。是本件事證明確，被告犯行堪以認定，應予依法論科。
三、論罪科刑：
  (一)按幫助犯之成立，主觀上行為人須有幫助故意，客觀上須有
    幫助行為，意即需對於犯罪與正犯有共同之認識，而以幫助
    之意思，對於正犯資以助力，而未參與實施犯罪之行為者而
    言，最高法院75年度台上字第1509號、88年度台上字第1270
    號判決意旨均同此見解。核被告所為，顯係基於幫助他人犯
    詐欺罪之犯意，且所為提供上開物品予他人之行為，亦屬刑
    法詐欺罪構成要件以外之行為，被告既以幫助他人犯罪之意
    思而參與犯罪構成要件以外之行為，自應成立刑法第339 條
    第1 項詐欺取財罪之幫助犯，爰依刑法第30條第2 項規定減
    輕其刑。又該詐欺份子分別向不同人行騙，正犯之罪數並不
    影響被告行為之罪數，被告之行為仍應僅認構成一個幫助詐
    欺取財行為。
  (二)爰審酌：1.智識程度：被告係高中肄業之學歷，失業已有1
    年餘；2.犯罪動機與目的：被告係為應徵工作，即提供自己
    所有前述銀行帳戶之金融卡、密碼與該詐騙份子；3.犯罪手
    段：被告在此詐欺集團犯案猖獗，利用帳戶掩飾、隱匿詐財
    贓款之事迭有所聞之際，竟仍提供他人銀行帳戶，以供詐騙
    份子從事詐財行為；4.所生危害：被告自身雖未因此獲有利
    益，惟所為將增加被害人尋求救濟之困難，並使犯罪之追查
    趨於複雜，所為將嚴重影響社會正常交易之安全；5.犯後態
    度：被告於本院審理時全盤坦承犯行，並表示願意賠償被害
    人所受損害，顯有悔意等一切情狀，量處如主文所示之刑，
    並諭知易科罰金之折算標準。又被告前未曾因故意犯罪受有
    期徒刑以上刑之宣告，此有臺灣高等法院被告前案紀錄表在
    卷可按，其因一時失慮，致罹刑典，且被害人損失金額亦非
    被告所領取花用，被告經此刑之宣告後，應知警惕而無再犯
    之虞，而公訴人亦同意在被告賠償被害人之金錢損失後，同
    意予以附條件緩刑之宣告，是本院認前述宣告之刑以暫不執
    行為適當，爰併予宣告緩刑2 年，以鼓勵其自新。
  (三)按緩刑宣告，得斟酌情形，命犯罪行為人向被害人支付相當
    數額之財產或非財產上之損害賠償，刑法第74條第2 項第3
    款定有明文，本院爰依前揭規定，併諭知被告應向被害人乙○○、甲○○分別支付財產上損害6,543 元、23,456元，此
    部分並得為民事強制執行名義。如被告未遵循本院諭知之緩
    刑期間負擔而情節重大者，檢察官得依刑事訴訟法第476 條
    及刑法第75條之1 第1 項第4 款之規定，聲請撤銷本件緩刑
    之宣告，併予敘明。而被告交予真實姓名、年籍不詳之詐騙
    集團成員之前述金融卡，雖係供犯罪所用之物，但未經扣案
    ，迄今仍未取回，且非義務沒收之物，爰不為沒收之諭知，
    附此敘明。
據上論斷，應依刑事訴訟法第299 條第1 項前段，刑法第30條第
1 項前段、第2 項、第339 條第1 項、第41條第1 項前段、第74
條第1 項第1 款、第2 項第3 款，刑法施行法第1 條之1 ，判決
如主文。
本案經檢察官葉芳秀到庭執行職務。
中    華    民    國    98    年    12    月    31    日
                    刑事第六庭  審判長法  官  林孟皇
                                      法  官  雷淑雯
                                      法  官  林晏如
本正本證明與原本無異。
如不服本判決，應於判決送達後10日內向本院提出上訴狀（應抄
附繕本）。告訴人或被害人如對於本判決不服者，應具備理由請
求檢察官上訴，其上訴期間之計算係以檢察官收受判決正本之日
期為準。
                                      書記官  楊雅鈞
中    華    民    國    98    年    12    月    31    日
附錄本案論罪科刑法條全文：
中華民國刑法第339條（普通詐欺罪）
意圖為自己或第三人不法之有，以詐術使人將本人或第三人之物
交付者，處五年以下有期徒刑、拘役或科或併科一千元以下罰金
。
以前項方法得財產上不法之利益或使第三人得之者，亦同。
前二項之未遂犯罰之。

司法院資訊處製作；財團法人民間司法改革基金會備份。
